臺灣高等法院交通事件裁定　　　　　　　　　　　　九十一年度交抗字第五二七號
　　抗告人即
　　異　議　人　甲○○
右抗告人因違反道路交通管理處罰條例案件，不服台灣基隆地方法院中華民國九十一
年六月四日裁定（九十一年度交聲字第七四號），提起抗告，本院裁定如左：
    主  文
抗告駁回。
    理  由
一、本件抗告人即異議人於原審聲明異議略以：異議人即受處分人甲○○於民國（下
    同）九十一年三月二日，駕駛車號ＦＧ─２７５０號自用小客車，沿東明路往台
    北方向行駛至仁一路與劉銘傳路口，當時路口號誌仍為黃燈，故逕行右轉至尚智
    橋上，但在尚智橋上即經警攔住，以異議人紅燈右轉為由開立罰單，遭原處分機
    關據以裁處罰鍰新台幣（下同）二千七百元，並記違規點數三點，異議人係黃燈
    右轉，並非紅燈右轉，因此裁罰實無理由，為此聲明異議云云。
二、原裁定意旨略以：按道路交通管理處罰條例第五十三條第一項規定：「汽車駕駛
    人，行經有燈光號誌管制之交岔路口闖紅燈者，處新臺幣一千八百元以上五千四
    百元以下罰鍰。」經查：異議人於前開時、地紅燈係闖越紅燈右轉之事實，業據
    開立罰單警員張錦璋（基隆市警察局保安隊隊員）到庭具結證稱：「當時其站在
    仁一路與劉銘傳路口（依據證人於現場簡圖之標示即異議人右轉之斜對角路口）
    確實親眼當時仁一路與劉銘傳路口上異議人應遵守方向之號誌已變換成紅燈一段
    時間，故其他汽車均已停住，異議人仍超越其他汽車右轉，因此被其同事攔下來
    ，但因當時陸續仍有其他汽車違規右轉，是以其同事要求其幫忙開立罰單。」，
    並有基隆市警察局基交警字第Ｒ00000000號舉發違反道路交通管理事件
    通知單一紙在卷可稽。按交通警員製單舉發違反道路交通管理處罰條例所列之違
    規事實，本質上為行政處分，係公務員基於職務上權力，依法就特定之具體事件
    所為具有公法上效果之單方行政行為，基於公務員為公法上行為具有公信力之原
    則，該行政處分當可被推定為真正，其據以依法處分之事實認定亦為正確無誤，
    本此公信原則，乃立法者賦予行政機關制定違反道路交通事件統一裁罰標準及處
    理細則，使值勤警員得當機處分（如該細則第二十三條）以維護交通秩序、安全
    之行政目的，反之，若謂公務員一切行政行為均需預留證據以證其實，則國家行
    政勢必窒礙難行，據此，刑事訴訟法就犯罪證據有關之規定中，與行政秩序罰之
    交通違規裁罰本旨不合之部分，自不在準用之列。本件現場舉發警員與異議人素
    昧平生，並無仇隙，衡情當無設詞攀誣、濫予舉發之理，本件既無任何證據足證
    警員有捏造事實、違法取締之情事，則執勤警員本其維護交通秩序、安全職責所
    為之舉發，自應受到合法、正確之推定。綜上所述，受處分人所辯不足採信。從
    而，原處分機關援引首揭規定裁處罰鍰並無不當，本件異議為無理由，應予駁回
    。
三、抗告意旨略以：（一）抗告人開車從仁一路至劉銘傳路口，前面並無車輛，何來
    如張錦璋警員所述超越其他汽車，並闖紅燈右轉，明顯張姓警員有捏造事實。（
    二）仁一路與劉銘傳路口交通號誌是以三叉路口設計，即仁一路就有兩次變換紅
    綠燈，劉銘傳路一次轉換紅綠燈。（三）張姓警員當時位置在仁一路與劉銘傳路
    口，即與抗告人位置斜對角路口，是如何確定仁一路與劉銘傳路口，即抗告人方
    向號誌轉紅燈一段時間？莫非張姓警員有超能力，可以把燈號任意轉換？（四）
    原審僅憑張姓警員一面之詞，且利用其所謂公權力等理由即裁定抗告人違規事實
    ，置抗告人權益於不顧，實有欠妥當云云。
四、經查：本件製發罰單之警員張錦璋於原審證稱：「我有看見他是紅燈右轉上尚智
    橋，當時仁一路上與劉銘傳路路口的號誌是紅燈，已經持續一段時間，並非剛才
    黃燈轉換為紅燈，其他車都也已經停住，異議人是超越其他汽車右轉。」（見原
    審卷第十四頁）。原審經直接、公開、言詞審理之合法調查程序後，依經驗法則
    採信證人即警員張錦璋親眼目睹抗告人紅燈右轉之證述，經命具結後，認其證詞
    與事理無違，尚無不合。且抗告人與證人即警員張錦璋彼此並無怨隙，警員殊無
    必要杜撰違規之事實，而甘冒觸犯偽證罪之風險。至抗告人所提辯解，並無具體
    事證可資證明證人之證言為虛偽，且查攔檢地點距路口頗近，應不難看見各項號
    誌運作情形，抗告人認警員不能看到燈號云云，自不可採。綜上所陳，抗告意旨
    以前詞質疑警員之證詞而否認違規，顯不可採。本件抗告為無理由，應予駁回。
據上論斷，應依道路交通案件處理辦法第二十六條，刑事訴訟法第四百十二條，裁定
如主文。
中      華      民      國      九十一      年     七     月     九     日
                          臺灣高等法院交通法庭
                                      審判長法  官  陳  貽  男
                                            法  官  陳  憲  裕
                                            法  官  王  炳  梁
右正本證明與原本無異。
不得再抗告。
                                            書記官  潘  大  鵬
中      華      民      國      九十一   年     七    月      十一      日
